最高法院刑事判決　　　　　　　九十四年度台上字第七三二號
　　上　訴　人　甲○○
　　選任辯護人　蔡宏隆律師
上列上訴人因強盜案件，不服台灣高等法院台中分院中華民國九
十年十月三日第二審判決（九十年度上訴字第一一七三號，起訴
案號：台灣南投地方法院檢察署八十九年度偵字第三０一０號）
，提起上訴，本院判決如下：
    主  文
原判決撤銷，發回台灣高等法院台中分院。
    理  由
本件原判決撤銷第一審關於上訴人甲○○部分之科刑判決，改判
論處上訴人以共同意圖為自己不法之所有，以強暴致使不能抗拒
而取他人之物罪刑，固非無見。
惟查：(一)共同正犯之成立，以有犯意之聯絡及行為之分擔為要件
，而此項要件，除應於事實欄內詳加記載外，並應於理由內逐一
說明其認定此項事實所憑之證據，方足以資論罪科刑。卷查證人
余經智於警詢中證稱：「我們起先是在埔里公路局車站前吃宵夜
，不久劉金堅（被害人）也過來吃東西（與我們同桌），經過一
起聊天喝酒後，得知劉金堅坐車坐過站了，因而甲○○就說要載
劉金堅回家，由甲○○騎機車後載劉金堅及我，……，我們三人
共乘至鐵山里墓場時，甲○○將機車停下來，當時甲○○就不分
青紅皂白的一直毆打劉金堅大約三、四分鐘左右，直到劉金堅倒
地，我不知道甲○○是如何搶的」、「（問：你是否知道甲○○
如何向你提議要行搶？）我不知道，他載我們到現場時，我看到
他打劉金堅及事後拿手機給我時，我才知道的」（見偵查卷第十
一頁），於檢察官偵查中證述：「（問：是否甲○○要搶東西的
？）是甲○○打後我才知道，騎機車時他並沒有說」（見同上卷
第三十六頁），上訴人於檢察官偵查中供稱：「（問：你有無與
余經智說要搶劉金堅的錢？）沒有」（見同上卷第五十頁）。如
屬無訛，似無積極證據足認余經智有與上訴人共同強取劉金堅財
物之犯意聯絡。乃原判決於事實欄內認定「嗣在用餐完畢後，劉
金堅表示其要返回南投縣國姓鄉大石村之住所，甲○○、余經智
（傷害部分已判刑確定）見其一人深夜在外可欺，竟基於共同意
圖為自己不法之犯意聯絡，共謀對劉金堅之身體施加傷害，使其
不能抗拒，再強取其財物」等情，據以論處上訴人與余經智共同
強盜罪刑，但於理由內並未說明憑何證據認定余經智與上訴人有
共同強取劉金堅財物之犯意聯絡及行為之分擔，自有判決理由不
備之違誤。(二)上訴人行為後，懲治盜匪條例及刑法第三百二十八
條第一項之強盜罪，經總統於民國九十一年一月三十日公布廢止
及修正，並自同年二月一日失效及生效，而在懲治盜匪條例未公
布廢止失效前，因該條例為刑法之特別法，依特別法優於普通法
之原則，自無適用修正前刑法第三百二十八條第一項強盜罪之餘
地。但懲治盜匪條例之廢止與刑法第三百二十八條之修正，係同
時公布失效及生效，立法目的在以修正後之刑法第三百二十八條
第一項強盜罪取代懲治盜匪條例第五條第一項第一款之盜匪罪規
定，以避免修正前之刑法第三百二十八條第一項發生中間法之效
力。又修正後刑法第三百二十八條第一項之法定刑為五年以上有
期徒刑，較之懲治盜匪條例第五條第一項第一款之法定刑為無期
徒刑或七年以上有期徒刑，有利於上訴人，自應適用修正後刑法
第三百二十八條第一項。原判決未及依刑法第二條第一項規定比
較適用較有利於上訴人之修正後刑法第三百二十八條第一項論科
，自有未當。上訴意旨雖未指摘及此，惟此為本院得依職權調查
之事項，應認原判決有撤銷發回更審之原因。至原判決不另諭知
無罪部分，因公訴人認此部分與上開有罪部分有方法結果之牽連
關係，基於審判不可分原則，應併予發回，附此敘明。
據上論結，應依刑事訴訟法第三百九十七條、第四百零一條，判
決如主文。
中　　華　　民　　國　九十四　年　　二　　月   十七   日
                      最高法院刑事第九庭
                          審判長法官  呂　潮　澤
                                法官  吳　昆　仁
                                法官  孫　增　同
                                法官  吳　昭　瑩
                                法官  趙　文　淵
      本件正本證明與原本無異
                                      書  記  官
中　　華　　民　　國　九十四　年　　二　　月  二十一  日
                                                  Ｍ
